【裁判字號】    99,交易,138
【裁判日期】    991210
【裁判案由】    過失傷害
【裁判全文】
臺灣高雄地方法院刑事判決             99年度交易字第138號
公  訴  人  臺灣高雄地方法院檢察署檢察官
被      告  王金龍
上列被告因過失傷害案件，經檢察官提起公訴（99年度調偵字第
1186號），被告就被訴事實為認罪之陳述，經告知其簡式審判程
序之旨，並聽取當事人之意見後，裁定進行簡式審判程序，判決
如下：
    主  文
王金龍犯過失傷害致人重傷罪，處有期徒刑伍月，如易科罰金，
以新臺幣壹仟元折算壹日。
    事  實
一、王金龍未考領有重型機車駕駛執照，竟於民國99年2 月20日
    晚間8 時10分許，酒後騎乘車號KBJ-515 號重型機車搭載友
    人陳玉里（王金龍所涉酒後不能安全駕駛之公共危險犯行部
    分，另經檢察官為不起訴處分確定），沿高雄縣永安鄉○○
    路由北往南方向行駛，行經未設號誌亦無交通警察指揮之保
    安路與保安路3 巷口時，本應隨時注意車前狀況，並採取必
    要之安全措施，而當時天候晴、夜間有照明、柏油路面乾燥
    無缺陷、道路無障礙物、視距良好，又無其他不能注意之情
    事。詎王金龍竟疏未注意及此，於行經該巷口時即貿然前行
    ，適有無照騎乘車號OPA-239 號重型機車之洪秀麗，沿保安
    路由南往北方向行駛至該巷口時，亦疏未注意轉彎車應讓直
    行車先行，即逕行左轉欲進入保安路3 巷內，致其機車前輪
    與直行之王金龍所騎乘機車左側腳踏板發生碰撞，洪秀麗因
    而人車倒地，並受有頭部外傷併右側硬腦膜下出血，經送醫
    救治後仍呈現意識不清、需賴呼吸器及生活無法自理、需專
    人照顧、回復清醒可能性低之重大難治傷害。王金龍於車禍
    發生後犯罪未被發覺前，即停留肇事現場，並主動向前往現
    場處理之高雄縣政府警察局交通警察隊警員坦承肇事而接受
    審判。
二、案經高雄縣政府警察局岡山分局移送臺灣高雄地方法院檢察
    署檢察官偵查，因洪秀麗不能行使告訴權，經該署檢察官依
    職權指定洪秀麗之子陳永順為代行告訴人訴由該署檢察官偵
    查起訴。
    理  由
壹、程序方面：
一、按犯罪之被害人，得為告訴；告訴乃論之罪，無得為告訴之
    人或得為告訴之人不能行使告訴權者，該管檢察官得依利害
    關係人之聲請或依職權指定代行告訴人，刑事訴訟法第232
    條、第236 條定有明文。本件被告所犯係刑第284 條第1 項
    後段之過失傷害致人重傷罪，依同法第287 條前段之規定須
    告訴乃論，因被害人洪秀麗於車禍發生後，導致有意識不清
    、需賴呼吸器及生活無法自理、需專人照顧、回復清醒可能
    性低之重傷害，此有祐生醫院99年6 月2 日函在卷可稽（偵
    卷第60頁），而不能行使告訴權，嗣經檢察官依職權指定被
    害人洪秀麗之子陳永順為代行告訴人，並由代行告訴人陳永
    順就被告上開過失傷害致人重傷犯行提出刑事告訴（偵卷第
    41 頁 ），依刑事訴訟法第236 條第1 項規定，代行告訴人
    陳永順之告訴自屬合法。
二、本件被告王金龍所犯係死刑、無期徒刑、最輕本刑為3 年以
    上有期徒刑以外之罪，其於審理程序中就被訴事實為有罪之
    陳述，經法官告知簡式審判程序之旨，並聽取公訴人及被告
    之意見後，本院依刑事訴訟法第273 條之1 第1 項之規定，
    裁定進行簡式審判程序。又本件之證據調查，依刑事訴訟法
    第273 條之2 規定，不受同法第159 條第1 項、第161 條之
    2 、第16 1條之3 、第163 條之1 及第164 條至第170 條規
    定之限制，均合先敘明。
貳、實體方面：
一、上開犯罪事實業據被告王金龍於偵查及本院審理時坦承不諱
    ，並經證人即被告所搭載之友人陳玉里就被告未注意車前狀
    況乙情，於本院審理時證述：被告於上開時、地駕車與被害
    人發生交通事故，被告機車快到路口前，我們就有看到前面
    對向車道有一個婦人也就是被害人騎摩托車，就停等在現場
    圖被害人機車路線箭頭起點處所，當時我們還是繼續前進，
    且認為被害人應該已經轉彎經過路口了，但是沒想到當我們
    經過路口中心點時，被害人機車就突然撞到被告的機車，我
    和被告在被撞前一秒，沒有看到被害人的機車，不知道她為
    什麼突然撞過來等語明確（本院卷第18頁），復有高雄縣政
    府警察局道路交通事故現場圖、道路交通事故調查報告表(一)
    (二)各1 份、現場照片12張、車損照片18張、高雄縣政府警察
    局道路交通事故肇事人自首情形紀錄表1 份在卷可參（偵卷
    第11至22頁、第36、37頁、第46頁）。又被害人洪秀麗因
    本件交通事故，而受有頭部外傷併右側硬腦膜下出血，經救
    治後仍呈現意識不清、需賴呼吸器及生活無法自理、需專人
    照顧、回復清醒可能性低之重大難治傷害之事實，亦有國軍
    高雄總醫院99年2 月20日被害人洪秀麗診斷證明書、祐生醫
    院99年6 月2 日函（偵卷第23、60頁）附卷為憑，堪認被告
    之自白核與事實相符。
二、按汽車行駛時，駕駛人應注意車前狀況，道路交通安全規則
    第94條第3 項定有明文。再者，刑法第10條第4 項第6 款所
    謂其他於身體或健康有重大不治或難治之傷害，係指除去同
    項第1 款至第5 款之傷害，而傷害重大且不能治療或難於治
    療者而言，並不以須達於毀敗程度為必要。本件車禍之路口
    並未設號誌亦無交通警察之指揮，有道路交通事故現場圖在
    卷可稽（偵卷第12頁），是被告於前揭時、地騎乘重型機車
    更應注意上開規定，且當時依當時情形，天候晴、夜間有照
    明、柏油路面無缺陷或其他障礙物，依其智識、能力亦無不
    能注意之情事，竟疏未注意車前狀況，即貿然通過上開路口
    ，而與被害人洪秀麗所騎乘之機車發生碰撞，其駕駛行為顯
    有過失甚為明確。又被害人洪秀麗因本件車禍受有如事實欄
    所載之重傷害，已如前述，是被告之過失行為與被害人所受
    重傷害結果間，自有相當因果關係。又被害人洪秀麗係出門
    訪友，其行進路線確為沿保安路欲左轉進入保安路3 巷等情
    ，業據代行告訴人陳永順陳明在卷（警卷第10頁），是其自
    為左轉彎車輛，則依道路交通安全規則第102 條第第1 項第
    7 款規定應讓直行車先行，且依當時客觀情形，並無不能注
    意之情形，被害人洪秀麗竟貿然左轉，致與被告騎乘之機車
    發生撞擊而肇事，被害人洪秀麗就本件道路交通事故之發生
    ，亦顯有過失，此亦為台灣省高屏澎區車輛行車事故鑑定委
    員會鑑定結果：被告未注意車前狀況為肇事次因；洪秀麗無
    照駕駛重型機車左轉未讓直行車先行為肇事主因等語所同認
    ，有上開鑑定委員會高屏澎鑑字第99 0262 號函附鑑定意見
    書在卷可稽，而此固足認被害人洪秀麗就本件道路交通事故
    之發生亦與有過失，惟被告既同為肇事之次因，自仍不得解
    免過失之罪責。綜上，本件事證明確，被告過失傷害致人重
    傷之犯行已堪認定。
三、核被告所為，係犯刑法第284 條第1 項後段過失傷害致重傷
    罪。被告於肇事後，在有偵查犯罪職權之公務員尚未知悉其
    為肇事者前，主動向前往現場處理之高雄縣政府警察局交通
    警察隊警員坦承肇事而接受審判乙情，有高雄縣警察局道路
    交通事故肇事人自首情形紀錄表1 紙（偵卷第22頁）附卷可
    稽，酌依刑法第62條前段規定減輕其刑。又被告未經合法領
    有重型機車駕駛執照，係無駕駛執照駕車致肇事致人重傷，
    應依道路交通管理處罰條例第86條第1 項加重其刑，並依刑
    法第71條第1 項之規定，先加後減之。爰審酌被告疏未注意
    車前狀況，小心通過路口，不慎與被害人洪秀麗所騎乘之重
    型機車發生碰撞，致被害人受有前揭事實欄所載之傷害，顯
    見其輕忽自己與其他用路人之生命、身體與財產安全，所為
    實屬不該，惟念及被告犯後坦承犯行，態度良好，復參以被
    害人洪秀麗亦與有過失情事，且為本件肇事主因，並兼衡被
    告所犯情節、被害人所受傷勢及迄今未能與被害人家屬達成
    和解等一切情狀，量處如主文所示之刑，並諭知易科罰金之
    折算標準，以資懲儆。
據上論斷，應依刑事訴訟法第273 條之1 、第299 條第1 項前段
，道路交通管理處罰條例第86條第1 項，刑法第284 條第1 項、
第62條前段、第41條第1 項前段，刑法施行法第1 條之1 ，判決
如主文。
本案經檢察官陳建州到庭執行職務。
中    華    民    國    99    年    12    月    10    日
                  交通法庭    法  官  柯彩燕
以上正本證明與原本無異。
如不服本判決應於收受送達後10日內向本院提出上訴書狀，並應
敘述具體理由；如未敘述上訴理由者，應於上訴期間屆滿後20日
內向本院補提理由書（均須按他造當事人之人數附繕本）「切勿
逕送上級法院」。
中    華    民    國    99    年    12    月    10    日
                              書記官  莊永利
附錄本判決論罪科刑之法條：
刑法第284條（過失傷害罪）
因過失傷害人者，處6 月以下有期徒刑、拘役或500 元以下罰金
，致重傷者，處1 年以下有期徒刑、拘役或500 元以下罰金。
從事業務之人，因業務上之過失傷害人者，處1 年以下有期徒刑
、拘役或1000元以下罰金，致重傷者，處3 年以下有期徒刑、拘
役或2000元以下罰金。

司法院資訊處製作；財團法人民間司法改革基金會備份。
